臺灣彰化地方法院民事裁定
110年度抗字第43號
抗  告  人  謝清山  


代  理  人  蘇仙宜律師
            金湘惟律師                    
相  對  人  謝秀妙（即葉慶利之承受訴訟人）

            葉承宗（即葉慶利之承受訴訟人）

            葉云瑄（即葉慶利之承受訴訟人）
                      住○○市○○區○○路00巷0號12樓  共同送達代收人  李雅環    

上列當事人間因拍賣抵押物事件，抗告人對於本院民國110年4月
6日110年度司拍字第22號裁定提起抗告，本院裁定如下：
    主  文
抗告駁回。
抗告程序費用新臺幣壹仟元由抗告人負擔。 
    理  由
一、按當事人死亡者，訴訟程序在有繼承人、遺產管理人或其他
    依法令應續行訴訟之人承受其訴訟以前當然停止；又第168
    條至第172條及前條所定之承受訴訟人，於得為承受時，應
    即為承受之聲明。民事訴訟法第168條、第175條第1項分別
    定有明文。上開規定依非訟事件法第35條之1規定，於非訟
    事件準用之。本件原相對人即聲請人葉慶利於民國110年8月
    23日死亡，由其全體繼承人謝秀妙、葉承宗、葉芸瑄具狀聲
    明承受訴訟（見本院卷第69頁），核與上開規定相符，應予
    准許。
二、葉慶利聲請略以：胡春蜜及謝瑞芬向伊借款7,200,000元，
    並於87年11月5日提供其等所有重測前坐落彰化縣○○鎮○○○段
    000地號土地予伊設定新臺幣(下同）7,600,000元之抵押權
    ，約定清償日期為90年10月26日，作為債務擔保，嗣胡春蜜
    及謝瑞芬陸續還款後，尚欠5,900,000元。另前開土地其中
    謝瑞芬權利範圍4分之1土地應有部分經拍定，及該土地嗣經
    地籍重測為彰化縣○○鎮○○段0000地號，復於108年5月15日判
    決共有物分割為1365及1365-2地號土地。為此聲請准予拍賣
    抵押物以資受償等語。原裁定裁定准許拍賣，抗告人不服，
    提起本件抗告。
三、抗告意旨略以：非訟事件當事人無訴訟能力，即應由法定代
    理人合法代理，且此項要件有無欠缺，不問非訟事件進行之
    程度如何，法院均應依職權隨時調查。查葉慶利於聲請本件
    拍賣抵押物裁定（按於110年2月17日聲請）之前，已中風在
    床毫無意識能力，有本院109年度訴字第50號塗銷抵押權事
    件109年2月27日言詞辯論筆錄為證。是葉慶利既毫無意識能
    力，不能獨立以法律行為負擔義務，即無訴訟能力聲請本件
    拍賣抵押物裁定。倘葉慶利欲聲請拍賣抵押物，應由法定代
    理人代其為之，方屬適法，而葉慶利於110年2月17日所提民
    事拍賣抵押物聲請狀，並未陳明法定代理人為何人，當無從
    認定其已合法由法定代理人代為本件非訟行為，原裁定猶為
    准予拍賣之裁定，於法未合，爰提起抗告，聲明請求：⒈原
    裁定廢棄。⒉相對人之聲請駁回等語。
四、本院之判斷：
㈠、按抵押權人於債權已屆清償期而未受清償者，得聲請法院拍
    賣抵押物，就其賣得價金而受清償，民法第873條定有明文
    。又抵押權人依此規定聲請拍賣抵押物，係屬非訟事件，法
    院所為准駁之裁定，無確定實體法上法律關係存否之效力，
    只須從形式上審查其抵押權已經依法登記，且抵押債權已屆
    清償期而未受清償，法院即應為准許拍賣抵押物之裁定；至
    其抵押權或所擔保之債權是否確係存在等實體事項，並非法
    院於拍賣抵押物事件中所得審查，是對於實體上法律關係有
    爭執之人，為求保護其權利，僅得另行提起訴訟，以求解決
    ，不得於聲請法院拍賣抵押物事件程序中加以爭執或提起抗
    告請求不准拍賣，而阻止抵押權之實行（最高法院51年度第
    5次民刑庭總會會議決議、51年台抗字第269號判決意旨參照
    ）。
㈡、經查，葉慶利本件聲請，業據其提出他項權利證明書、土地
    建築改良物抵押權設定契約書影本及土地登記謄本等件為證
    ，原裁定認聲請人於如原裁定附表（下稱附表）所示不動產
    有普通抵押權存在；又如附表所示不動產於設定抵押權後，
    因判決共有物分割而由相對人謝清山等人取得，依民法第86
    7條但書規定，抵押權人仍得本於追及其物之效力實行抵押
    權；且觀之前開土地登記謄本所載登記之清償日期為90年10
    月26日，可認本件抵押權之擔保債權清償期已屆至，而認其
    形式要件業已具備，而裁定准許拍賣，於法並無不合。
㈢、抗告意旨雖稱葉慶利於聲請本件拍賣抵押物裁定前，已中風
    在床毫無意識能力，其欠缺行為能力，本件聲請並不合法云
    云，並提出本院109年度訴字第50號塗銷抵押權事件109年2
    月27日言詞辯論筆錄為證（見本院卷第15-17頁）。惟查，
    抗告人所提上開言詞辯論筆錄第3頁第21-23行雖記載「被告
    胡春密訴訟代理人：……被告葉慶利現在中風」等語，然中風
    之態樣甚多，並非中風者均無意識能力，自難據此即認葉慶
    利因中風而毫無意識能力。又相對人對此已具狀回應：葉慶
    利雖曾中風，但僅行動不便，尚有表達能力，並非毫無意識
    能力，此從葉慶利為和解準備預為申請印鑑證明，曾於110
    年2月19日向彰化○○○○○○○○申請印鑑證明，經該所職員確認
    意思能力無誤後，予以核發印鑑證明可以得證等語，確有其
    所提彰化○○○○○○○○於110年2月19日14時42分37秒核發之印鑑
    證明在卷可稽（見本院卷第25頁）。自難認葉慶利於110年2
    月17日為本件聲請時已因中風而毫無意思能力。此外，抗告
    人亦未能提出其他積極證據證明葉慶利於本件聲請時確已陷
    於無訴訟能力狀態，則抗告人以葉慶利中風為由，逕認其為
    本件聲請時無訴訟能力，本件聲請並不合法云云，當無足採
    。從而，抗告意旨指摘原裁定不當，求予廢棄，為無理由，
    應予駁回。
五、據上論結，本件抗告為無理由，依非訟事件法第46條、第21
    條第2項、第24條第1項，民事訴訟法第495條之1第1項、第4
    49條第1項、第95條、第78條，裁定如主文。
中　　華　　民　　國　　110 　年　　9 　　月　　27　　日
                民事第三庭    　      法　官　洪堯讚
正本係照原本作成。
如不服本裁定，僅得以適用法規顯有錯誤為理由提起再抗告；如
提起再抗告，應於收受送達後10日內委任律師為代理人向本院提
出再抗告狀（須按他造人數附具繕本），並繳納再抗告費新臺幣
1,000元。
中　　華　　民　　國　　110 　年　　9 　　月　27  　　日
                                      書記官  李盈萩